【裁判字號】    99,訴,271
【裁判日期】    991007
【裁判案由】    返還買賣價金 等
【裁判全文】
臺灣高雄地方法院民事判決               99年度訴字第271號
原      告  邱鈴雅
訴訟代理人  楊昌禧律師
            梁育誠律師
被      告  楊國義
訴訟代理人  唐小菁律師
上列當事人間請求返還買賣價金等事件，本院於民國99年9 月24
日言詞辯論終結，判決如下：
    主    文
原告之訴及假執行之聲請均駁回。
訴訟費用由原告負擔。
    事實及理由
一、程序部分：按訴狀送達後，原告不得將訴變更或追加他訴，
    但擴張或減縮應受判決事項之聲明者，不在此限。民事訴訟
    法第255 條第1 項第3 款定有明文。查原告起訴時，原聲明
    ：(一)被告應給付原告新台幣（下同）656,974 元，及自起訴
    狀繕本送達翌日起至清償日止，按週年利率5%計算之利息。
    (二)願供擔保，請准宣告假執行。嗣減縮為：(一)被告應給付原
    告600,000 元，及自起訴狀繕本送達翌日起至清償日止，按
    週年利率5%計算之利息。(二)願供擔保，請准宣告假執行（見
    本院卷第73頁）。經核與上述規定相符，先予敘明。
二、原告主張：伊於民國98年9 月19日向被告購買坐落高雄市○
    ○區○○段8 小段8534建號建物，即門牌號碼為高雄市○○
    區○○路538 號10樓之1 房屋（下稱系爭房屋），及其坐落
    同小段2213地號權利範圍為118/10000 之土地（與系爭房屋
    合稱系爭房地），約定價金為新台幣（下同）330 萬元（下
    稱系爭買賣契約），並簽立不動產買賣契約書，伊另給付定
    金及簽約金共60萬元，事後亦辦畢所有權移轉登記。惟系爭
    房地之前手即訴外人林榮義前於96年10月30日，在系爭房屋
    內燒炭自殺，業經臺灣高雄地方法院檢察署（下稱高雄地檢
    署）以96年度相字第1889號案件（下稱系爭相驗案件）相驗
    完畢，已屬一般人觀念中之「凶宅」，影響系爭房地之交易
    價值甚鉅，自屬瑕疵。爰依民法第354 條第1 項前段及第35
    9 條規定，以起訴狀繕本為解除系爭買賣契約之意思表示，
    並依民法第259 條第1 、2 款項規定，請求被告返還已給付
    之買賣價金60萬元等情。爰聲明：如減縮後訴之聲明所述。
三、被告則以：伊係於本院96年度執字第52118 號強制執行事件
    （下稱系爭強執事件）執行程序中購入系爭房地，不知為凶
    宅。又兩造均向本院競標系爭房地，伊拍得系爭房地後，原
    告仍透過訴外人即其妹邱秀惠及友人周丞濰，向伊洽購系爭
    房地，伊本欲以390 萬元之價格出售，幾經交涉，伊以系爭
    房地現狀交屋且不負任何瑕疵擔保責任為條件，減價60萬元
    ，以總價330 萬元出售予原告，伊自不負「凶宅」之瑕疵擔
    保責任。再者，兇宅乃屬心理層面之觀感，是否屬於瑕疵，
    仍應視兩造主觀意識、價值觀為判斷，而兩造既未於不動產
    買賣契約書中載明「兇宅」，足見該事由存在與否，並非兩
    造主觀所在意，或至少非屬重要瑕疵，故原告依據民法第35
    9 條但書規定，解除系爭買賣契約顯失公平。另原告於反悔
    不買後，竟能指出高雄地檢署之相驗字號，足見原告於購屋
    前即已知悉林榮義燒炭自殺乙事，依民法第355 條第1 項規
    定，伊自不負瑕疵擔保責任等語，資為抗辯。並聲明：(一)原
    告之訴駁回。(二)願供擔保，請免為假執行。
四、兩造對於下列事項不予爭執，並有不動產買賣契約書（本院
    卷第6 至8 頁）、定金收據（本院卷第9 頁）、契稅繳款書
    （本院卷第10頁）、代書事務所收費明細表（本院卷第11頁
    ）、土地及建物登記謄本（本院卷第12至14頁）、本院98年
    6 月15日雄院高96瑞字第52118 號不動產權利移轉證書（本
    院卷第33至34頁）、房屋買賣撤銷同意書（本院卷第39頁）
    附卷可稽，並經調取系爭相驗案件卷宗審閱屬實：
  (一)被告於系爭強執事件購入系爭房地，原告亦參與系爭房地之
    競標。
  (二)原告於98年9 月19日向被告購買系爭房地，約定買賣價金為
    330 萬元，原告已依約給付定金及簽約金600,000 元，系爭
    房地已移轉登記為原告所有。
  (三)兩造未於不動產買賣契約書中，就被告是否負「凶宅」之瑕
    疵擔保責任予以約定。
  (四)林榮義於96年10月30日於屋內燒炭自殺，經高雄地檢署以系
    爭相驗案件相驗完畢，屬一般窒息死亡。
  (五)原告於98年10月29日書立同意書，載明係其單方提出終止系
    爭買賣契約，願補償被告100,000 元，並全數負擔移轉過戶
    之費用，請求被告終止契約。
五、兩造於審理中協商之爭點為（見本院卷第75頁）：
    被告就系爭房屋內曾有人自殺身亡一節，是否應負物之瑕疵
    擔保責任？原告進而援引主張解除系爭買賣契約，是否有據
    ？茲敘述得心證之理由如下：
  (一)按稱買賣者，謂當事人約定一方移轉財產權於他方，他方支
    付價金之契約。當事人就標的物及其價金互相同意時，買賣
    契約即為成立，民法第345 條定有明文。次按買賣之債權契
    約並非要式行為，除民法第166 條情形外，自無須以訂立書
    據為其要件，若有其他證據方法，足以證明買賣契約之內容
    ，則因買賣所發生之債務關係，即不容藉口未於書據約明而
    任意否認。而按，兩造未於不動產買賣契約書中約定被告是
    否不負「凶宅」之瑕疵擔保責任，固為兩造所不爭執，惟被
    告辯稱：兩造於成立系爭買賣契約時，原告同意伊不負包含
    「凶宅」在內之任何瑕疵擔保責任等語。經查，證人即仲介
    系爭房地買賣之周丞濰到庭證稱：被告原欲以390 萬元出售
    系爭房地，原告則僅願以330 萬元以下價格買受，嗣於98年
    9 月19日簽約當天，被告提到其願減價60萬元出售，但就系
    爭房地不負任何瑕疵擔保責任，包含「凶宅」在內，原告亦
    表同意，並於不動產買賣契約書上載明現況交屋等語明確（
    見本院卷第118 至119 頁），再衡諸周丞濰初始係受訴外人
    即原告胞妹邱秀惠之託，向被告洽詢系爭房地是否出售，嗣
    後則代理被告處理系爭房地出售事宜等情，為兩造所不爭執
    ，其與兩造間並無特殊情誼、恩怨，應無甘冒偽證風險故為
    有利被告證述之理，是其前揭證述，應屬可信，足見被告前
    揭所辯：原告已同意伊不負凶宅之瑕疵擔保責任等語，並非
    虛言。
  (二)再者，參諸證人即代書陳信宏到庭證稱：98年9 月19日兩造
    在伊事務所簽立不動產買賣契約書，其中現況交屋就是指系
    爭房地不論有任何瑕疵均不負責，簽約當天被告曾言明，系
    爭房地係經法拍取得，願意在售價上折讓，但要現況交屋，
    瑕疵均不負責等語（見本院卷第114 至115 頁），足見周丞
    濰上開所證：被告於98年9 月19日簽立不動產買賣契約書約
    當日，於系爭房地之售價折讓60萬元等情，應屬真實。再佐
    以證人即原告之妹邱秀惠證稱：被告原欲約以390 萬元出售
    系爭房地，而原告僅願以330 萬元買受，彼此價差約幾十萬
    元等詞（見本院卷第124 頁），及系爭房地本為法拍屋，其
    最終出售價格，即係原告於簽立不動產買賣契約書當日之出
    價330 萬元，未有絲毫增加等節，參酌以觀，益徵被告辯稱
    ：原告同意伊出售系爭房地比照法院拍賣程序，不負任何瑕
    疵擔保責任，伊始願減價60萬元出售等語，尚在情理之內，
    而堪採信。
  (三)承前所述，系爭契約雖未載明被告是否不負凶宅之瑕疵擔保
    責任，然兩造既於98年9 月19日簽約當日，就被告不負凶宅
    之瑕疵擔保責任乙節，達成合意，原告自不得再執此主張解
    除系爭契約，並請求被告返還支付之買賣價金60萬元。
六、從而，原告本於民法第354 條第1 項前段及第359 條規定，
    解除系爭買賣契約，並依民法第259 條第1 、2 款項規定，
    請求被告給付600,000 元，及起訴狀繕本送達之翌日起迄清
    償日止，按年息百分之5 計算之利息，為無理由，應予駁回
    。其假執行之聲請亦失所附麗，應併予駁回。
七、本件事證已臻明確，兩造其餘爭點及攻擊防禦方法，經本院
    審酌後，認與判決之結果不生影響，無一一論述必要，附此
    敘明。
八、結論：本件原告之訴為無理由，依民事訴訟法第78條，判決
    如主文。
中    華    民    國    99    年    10    月    7     日
                  民事第五庭  法  官  李育信
以上正本係照原本作成。
如不服本判決，應於送達後20日內，向本院提出上訴狀並表明上
訴理由，如於本判決送達前提起上訴者，應於判決送達後10日內
補提上訴理由書（須附繕本）。
中    華    民    國    99    年    10    月    7     日
                              書記官  陳孟琳

司法院資訊處製作；財團法人民間司法改革基金會備份。
